【裁判字號】    95,上易,794
【裁判日期】    950817
【裁判案由】    竊盜
【裁判全文】
臺灣高等法院刑事判決                 95年度上易字第794號
上  訴  人  臺灣臺北地方法院檢察署檢察官
被      告  甲○○
                    (現於臺灣台北監獄執行中)
上列上訴人因被告竊盜案件，不服臺灣臺北地方法院95年度易緝
字第13號，中華民國95年3月20日第一審判決（起訴案號：臺灣
臺北地方法院檢察署92年度偵字第9383號），提起上訴，本院判
決如下：
    主  文
上訴駁回。
    理  由
一、公訴意旨略以：被告甲○○意圖為自己不法之所有，於民國
    九十二年一月三十一日上午四時五十分許，在台北市中山區
    ○○○路二段一三一號前，以自備之機車鑰匙插入該機車鑰
    匙孔轉動第一道鎖，竊取被害人乙○○所有車牌號碼ＤＫＹ
    ─三一一號輕型機車之際，為在場之被害人乙○○之友人即
    證人陳靖元發現制止並報警處理，始未得逞，因認被告涉犯
    刑法三百二十條第三項、第一項竊盜未遂罪嫌。
二、按犯罪事實應依證據認定之，無證據不得認定犯罪事實；又
    不能證明被告犯罪者，應諭知無罪之判決，刑事訴訟法第一
    百五十四條第二項、第三百零一條第一項分別定有明文。又
    按事實之認定，應憑證據，如未能發現相當證據，或證據不
    足以證明，自不能以推測或擬制之方法，為裁判基礎，最高
    法院四十年台上字第八六號判例可資參照；且認定犯罪事實
    所憑之證據，雖不以直接證據為限，間接證據亦包括在內，
    然而無論直接證據或間接證據，其為訴訟上之證明，須於通
    常一般之人均不致有所懷疑，而得確信其為真實之程度者，
    始得據為有罪之認定，倘其證明尚未達到此一程度，而有合
    理之懷疑存在而無從使事實審法院得有罪之確信時，即應由
    法院為諭知被告無罪之判決，最高法院七十六年台上字第四
    九八六號判例可資參照。再按告訴人之告訴，係以使被告受
    刑事訴追為目的，是其陳述是否與事實相符，仍應調查其他
    證據以資審認，最高法院五十年度台上字第一三００號判例
    參照；被害人所述被害情形如無瑕疵可指，而就其他方面調
    查又與事實相符，則其供述始得為判決之基礎，最高法院三
    十二年上字第六五七號判例可資參照。
三、公訴人認被告甲○○涉犯竊盜罪嫌，係以被告供述其確於上
    開時地持鑰匙轉動前揭被害人乙○○之輕型機車等情，被害
    人乙○○之證言、證人陳靖元及贓物認領保管收據一件資為
    論據。訊據被告堅詞否認有何竊盜犯行，辯稱：「伊當天喝
    了酒，誤將乙○○的機車錯認為伊友人蔡鴻樟借給伊的深色
    輕型機車，伊插入鑰匙發覺無法發動機車時，陳靖元與另一
    人就自伊後面出來，伊本來叫陳靖元他們叫警察來，但又想
    到伊剛假釋，當時伊是怕自己假釋被撤銷才提議要把伊的戒
    指送給陳靖元，當天伊向友人蔡鴻樟借的機車停在距離案發
    地一、二十公尺長安東路、新生北路附近，伊洵無竊盜犯行
    。」等語。經查：
（一）證人即當場目擊案發經過之陳靖元於原審審理時到庭證稱
      ：「當天我與友人在聊天，看到一個男士有左右看一下，
      拿出一支鑰匙發動我同事的摩托車坐上去，我上前阻止，
      當時他已經發動，坐上摩托車要騎走，（檢察官問：被告
      當時有無表示看錯車子，以致騎錯？）被告當時身上有酒
      味，有說他是要跟朋友借的車子，他說他剛出獄，請我們
      放過他，如果我們放過他，他手上戒指要送我們，（審判
      長問：停放機車的地方光線如何？）光線是暗的，但旁邊
      的巷道有路燈，機車停放的地方在大樓柱子旁邊，正好巷
      道路燈照得到，（審判長：被告坐上機車時，你看得清楚
      機車的型式、顏色嗎？）是水藍色五十ＣＣ的山葉ＪＯＧ
      機車，是重新烤漆過的，不知道原來的顏色是什麼，看得
      出來翻新過，大概七成新。」等語（詳原審九十五年三月
      二日審判筆錄），衡諸證人陳靖元與被告並無素怨，其證
      言除其發覺被告時，被告已否發動前揭輕型機車乙節，與
      其於警詢時供稱尚未發動乙節有所出入外，其餘經核均相
      符，應堪採信，惟案發距今已三年餘，證人陳靖元現今之
      記憶或有錯誤，當以其於案發日上午五時二十分許警詢時
      之記憶較為可信。
（二）證人蔡鴻樟亦於原審審理時到庭證稱：「當時被告剛出獄
      ，沒有代步工具，常向我借機車，我有二部機車，一部是
      我的一二五ＣＣ重型機車，一部我太太的五十ＣＣ輕型機
      車，我不一定借他哪一部，看我拿到哪一部車的鑰匙就借
      他哪一部，我從不借他行照，九十二年一月三十日傍晚或
      下午他來借車，我借他五十ＣＣ那部，機車是淺綠色，車
      號我不記得，（審判長問：你在警詢時稱是借重型機車給
      被告，在偵查中說是借輕型機車給他，為何兩次陳述不同
      ？）我也忘記了，因平常我開汽車，我兩部機車都有借他
      騎過，案發當天早上我到警局，被告跟我說他騎錯摩托車
      ，被保全抓到，雖然有跟保全解釋，但保全不聽就報警，
      （審判長問：你太太名下的五十ＣＣ機車是何廠牌？）是
      山葉ＪＯＧ機車，看得出是中古車。」等語（詳原審九十
      五年三月二日審判筆錄），參諸證人蔡鴻章雖係被告之友
      人，案發距今既已三年餘，證人蔡鴻樟並未強記其妻名下
      之五十ＣＣ輕型機車車號，其於案發當時又常分別將家中
      二部機車借予被告使用，其於警詢時將混淆所借機車，亦
      屬常情，再經核證人蔡鴻樟之證言與證人陳靖元之證言大
      致情節相符，亦堪採信。
（三）由上證人陳靖元、蔡鴻樟之證言可知，被害人乙○○所有
      之前揭輕型機車與證人蔡鴻樟借予被告之輕型機車不僅車
      型相同，均為山葉ＪＯＧ輕型機車，顏色一為水藍色，一
      為淺綠色，在夜晚巷道燈光之照明下，實容易混淆，被告
      當時復喝酒，所騎證人蔡鴻樟借予之機車停放處亦在附近
      ，其酒後誤認被害人乙○○停放在案發處之機車為證人蔡
      鴻樟借其騎用之機車，而以自備之鑰匙插入欲發動騎用之
      際，即為證人陳靖元及另一名保全人員發覺而予以阻止，
      被告當場雖表示請證人陳靖元不要報警，願給予其所有之
      戒指，然依附卷本院被告前案紀錄表之記載，被告於案發
      時確在假釋中，足認被告以上辯稱其認錯車，並無竊盜之
      意等語，即非無據。是被告主觀上誤認被害人乙○○之前
      揭機車為證人蔡鴻樟借其騎用之機車，而以自備之鑰匙欲
      發動騎用之行為，如無其他積極證據，實難遽認被告有不
      法所有意圖之竊盜犯意。
四、綜上所述，被告主觀上誤認被害人乙○○之前揭機車為證人
    蔡鴻樟借其騎用之機車，而以自備之鑰匙欲發動騎用之行為
    ，並無意圖為自己不法所有之竊盜犯意，此外，復查無其他
    積極證據足資證明被告有公訴人所指訴之竊盜犯行，不能證
    明被告犯罪，揆諸前開說明，原審因而為被告無罪之諭知，
    經核並無不當。檢察官上訴意旨略以：被告92年1月31日於
    警詢時稱要問蔡鴻章才知道是借什麼車。同日於內勤檢察官
    偵訊時稱朋友的車係重型125的，黑青色、中古、無籃子，
    扣案鑰匙一把是我妹妹的、另一把是我媽媽的朋友。證人蔡
    鴻章於同年3月7日警詢時稱：在新店市○○路住處，將黑色
    125重型機車借給甲○○。被告於同年4月25日偵訊時仍強調
    向證人蔡鴻章借的是黑綠色125CC機車（審理中被告自陳已
    於1月31日檢察官交保後數小時內，在離案發處一、二十公
    尺處找到機車，交還給蔡鴻章），證人蔡鴻章於同日偵訊時
    則改稱係借50CC、草綠色機車給被告。綜上可知，證人蔡鴻
    章對於借給被告之機車為何顏色、重型或輕型機車，前後之
    陳述已有不一致，且與被告自認向蔡鴻章所借之機車亦不相
    符，再者被告為警查獲時並未持有蔡鴻章之機車鑰匙，則被
    告是否確實曾向證人蔡鴻章借車已非無疑。而被告於92年1
    月31日自認係借125CC黑綠色機車，為何去開啟乙○○50CC
    淺藍色機車？已難自圓其說，原審未就證人前後證述不一，
    及證人與被告陳述不一之情況加以綜合判斷，遽以證人於審
    理中陳述所借機車為50CC、草綠色山葉JOG型機車，核與被
    害人所有50CC水藍色山葉JOG機車二者確實容易混淆，認定
    被告辯解可信，因而判決被告無罪，其認定事實顯然有誤云
    云。查被告確誤認乙○○之前揭機車為證人蔡鴻樟借其騎用
    之機車，而以自備之鑰匙欲發動騎用，並非要竊取乙○○之
    機車等情，業經原審詳為論述明確，檢察官仍執前詞上訴，
    指摘原判決不當，核為無理由，應予駁回。
據上論斷，應依刑事訴訟法第368條，判決如主文。
本案經檢察官蔡薰慧到庭執行職務。
中    華    民    國    95    年    8    月    17    日
                  刑事第十二庭  審判長法  官  陳榮和
                                      法  官  施俊堯
                                      法  官  張正亞
以上正本證明與原本無異。
不得上訴。
                                      書記官  鄭信昱
中    華    民    國    95    年    8     月    17    日


司法院資訊處製作；財團法人民間司法改革基金會備份。
